【裁判字號】    89,訴,500
【裁判日期】    900525
【裁判案由】    殺人未遂
【裁判全文】
臺灣新竹地方法院刑事判決                          八十九年度訴字第五００號
    公  訴  人  臺灣新竹地方法院檢察署檢察官
    被      告  丁○○
    選任辯護人  祁德華律師
右列被告因殺人未遂案件，經檢察官提起公訴（八十九年度偵字第三六五號），本院
判決如左：
    主      文
丁○○殺人未遂，處有期徒刑伍年。
扣案之尼泊爾古董刀壹把，沒收。
    事      實
一、丁○○於民國八十九年一月九日下午五時四十五分許，在新竹市○○○街六十號
    「我家牛排店」前，因停車細故與甲○○發生爭執，雙方於拉扯後，丁○○於盛
    怒下，竟返回其駕駛之車號Ｒ三─八八九三號自小客車後座，取出所有全長二十
    四點五公分，刀刃長十二點五公分之尼泊爾古董刀一把，並基於殺人之犯意，朝
    甲○○左前胸距離心臟極近之身體要害部位猛刺下一刀，致其有受有胸部穿刺傷
    及合併血胸而有致命危險。丁○○旋即欲離開現場，惟經甲○○在場友人乙○○
    及丙○○攔阻，並央求被告駕車將甲○○緊急送醫，甲○○始倖免於難。嗣經行
    政院衛生署新竹醫院通報警方查獲，並扣得前開尼泊爾古董刀一把。
二、案經甲○○訴由新竹市警察局第一分局報請臺灣新竹地方法院檢察署檢察官偵查
    起訴。
    理      由
一、訊據被告固坦承持刀刺向被害人甲○○之胸部，惟否認有何殺人之犯意，辯稱：
    當時係為正當防衛，伊與被害人素不相識，並無冤仇，實無置被害人於死之意，
    不知刀鞘何時出刃，且係伊送被害人至醫院云云。惟查：
  （一）、按刑法第二十三條所規定之正當防衛，係以對於現在不法之侵害，而出於
          防衛自己或他人權利之行為為要件，所謂不法之侵害，只需客觀上有違法
          之行為，即可以自力排除其侵害而行使防衛權。至彼此互毆，又必以一方
          初無傷人之行為，因排除對方不法之侵害而加以還擊，始得以正當防衛論
          。故侵害已過去後之報復行為，與無從分別何方為不法侵害之互毆行為，
          均不得主張防衛權，最高法院三十年上字第一０四０號著有判例。又按殺
          人未遂與傷害之區別，應以加害人有無殺意為斷，不能因與被害人無深仇
          大恨，即認無殺人之故意。又判斷殺意之有無，雖不以兇器之種類及傷痕
          之多少等為絕對之認定標準，但加害人下手之部位、用力之程度，仍非不
          可藉為判斷有無殺意之心證依據，最高法院七十四年度臺上字第六五八五
          號、八十七年度臺上第三一二三號判決可資參照。
  （二）、經查，被告丁○○於八十九年一月九日下午七時許，在警訊時供述：當日
          伊要將車子停到「我家牛排店」旁之空地，因為不小心車子碰到被害人林
          晏先的機車前輪，伊就倒車，在伊倒車時被害人甲○○就把她機車的鑰匙
          往伊車子擋風玻璃丟，伊就下車把她機車鑰匙還她，：：伊叫她過來看車
          子，她不要，伊就拉她胸前的衣服，她把伊手打開，：：（在伊叫她過來
          看車子她不要時，因為當時她身旁有二、三人一起靠過來，伊就回車上拿
          刀子，因為伊感到恐懼）等語明白，足見被告於前開時地因停車細故與被
          害人甲○○發生爭執，被害人甲○○尚無不法侵害之行為，僅係因被害人
          身旁有二、三人一起靠過來，伊就回車上拿刀刺向被害人，被告要無主張
          正當防衛之可言。
  （三）、次查，被告使用之凶器，刀刃部分長十二點五公分、刀柄長十二公分，業
          經新竹市警察局第一分局鑑驗屬實，有該局刀械鑑驗小組工作紀錄表附卷
          足憑，而刀刃部分長達十二點五公分，衡情當無輕易即出刀鞘之理。又觀
          諸人體之軀幹為內臟等重要器官之所在，如遭尖刀刺中，極易因傷及內臟
          ，大量出血而死亡，此為眾所周知之事實，被告以該等長度之尖刀刺向被
          害人身體要害距離心臟極近之部位，被害人手無寸鐵，被告當能預見可能
          發生死亡之結果，惟仍選擇朝被害人身體要害之胸前猛刺一下，則其辯稱
          並無殺人之犯意，尚難遽信。
  （四）、復查，被害人受有右胸穿刺傷合併血胸併肋間血管斷裂及橫隔刺穿，雖未
          刺中心臟，但已距離極近，出血量一千西西，有行政院衛生署新竹醫院八
          十九年五月四日出具之（八九）新醫歷字第二四二九號函在卷可稽，足徵
          被告用力之猛，而被害人受傷之部位有致命危險之事實，應堪認定。
  （五）、再查，被告雖僅猛刺告訴人一刀後即走回車上，惟告訴人之在場友人郭佑
          貞發現告訴人受刺流血後，即擋在被告車前阻止離去，惟其不顧攔阻欲駛
          離現場，經被害人與友人丙○○拉開被告車門，致車門撞到周圍停放之機
          車，並經證人丙○○喊已記下車牌號碼，被告始應被害人友人之要求將被
          害人人送醫之事實，業據證人乙○○及丙○○結證在卷，雖被告亦辯以證
          人所言前後不一，惟證人乙○○及丙○○所述被告與被害人發生爭執之情
          與被告之供述或被害人指訴之事實尚無不合，被告於行兇後亦有駕車駛離
          現場之行為等情，與證人丙○○在被告及被害人到達前是否站在店門口外
          ，抑或在門口抽煙、以及被告汽車車門有無撞到機車及電線桿，被撞之機
          車車主到場理論或撞到電線桿汽車必然受創，純屬臆測之詞，倘如被告所
          言欲開車送被害人就醫，何不見被害人流血後即抱其上車？焉有讓證人請
          求或讓被害人負傷追被告汽車之理？衡情量理，證人之所言應較可採信。
          被告既已認識被害人有致死之危險，卻執意將車開走之徵事實以觀，其對
          被害人發生死亡之結果並不違其本意，是其具有殺人之未必故意，足堪認
          定。
  （六）、第查，被告僅因細故即持刀，自被害人之胸部猛刺一刀，深及被害人之內
          臟要害，且行兇後即欲逃離現場，嗣音被喊記下車牌後始協助救助，綜核
          被告持用之兇器，下手之部位，刺殺之力道及行兇後之處置等情節，足認
          其當時確有殺害被害人，置其於死地之故意之理由，被告否認有殺人犯意
          及其所為辯解均為飾卸之詞，不足採取，犯行堪以認定。
  （七）、末查，雖被告聲請應與被害人、證人一併送測謊，然查測謊鑑定，係依一
          般人在說謊時，會產生遲緩、緊張、恐懼、不安等心理波動現象，乃以科
          學方法，由鑑定人利用測謊儀器，將受測者之上開情緒波動反應情形加以
          紀錄，用以判別受測者之供述是否真實。故測謊鑑定，倘鑑定人具備專業
          之知識技能，復事先獲得受測者之同意，所測試之問題及其方法又具備專
          業可靠性時，該測謊結果，如就否認犯罪有不實之情緒波動反應，雖不能
          採為有罪之唯一證據，但非無證據能力，仍得供裁判之佐證，其證明力如
          何，事實審法院自得依職權自由判斷。（參照最高法院八十七年度臺上字
          第三九二八號裁判要旨），本件事證明確已如上述，測謊結果既受個人測
          謊時生理、心理因素所影響，並非百分之百正確，本院認無測謊之必要，
          附此敘明。
二、核被告丁○○持刀刺殺被害人甲○○未生死亡結果之行為，核其所為係犯刑法第
  二百七十一條第二項、第一項之殺人未遂罪。被告丁○○已著手於殺人行為之實
    施，惟未生死亡之結果，其犯罪尚屬未遂，於依刑法第二十六條前段之規定，按
    既遂犯之刑度減輕其刑。爰審酌被告丁○○徒因停車細故一時之衝動，竟持足以
    致命之古董刀逞兇，刺殺被害人，及被害人受傷部位、傷勢大小，並協助送醫至
    急診室搶救之情，暨被告事後與被害人甲○○達成民事和解，有和解書一份在卷
    足憑，及其犯後態度等一切情狀，量處如主文所示之刑。
三、扣案之尼泊爾古董刀一把，係被告所有供犯罪所用之物，業據其供明在卷，爰依
    刑法第三十八條第一項第二款之規定，沒收之。
據上論斷，應依刑事訴訟法第二百九十九條第一項前段，刑法第二百七十一條第二項
、第一項、第二十六條前段、第三十八條第一項第二款，判決如主文。
本案經檢察官吳金棟到庭執行職務。
中      華      民      國      九十  年        五      月    二十五    日
                                    臺灣新竹地方法院刑事第一庭
                                        法  官  林  秋  宜
右正本證明與原本無異。
如不服本判決，應於判決送達後十日內向本院提出上訴狀（應附繕本），上訴於臺灣
高等法院。
                                        書記官  張  雲  娥
中      華      民      國      九十  年        五      月    二十五    日
附錄本案論罪科刑法條全文
刑法第二百七十一條（普通殺人罪）
殺人者，處死刑、無期徒刑或十年以上有期徒刑。
前項之未遂犯罰之。
預備犯第一項之罪者，處二年以下有期徒刑。


司法院資訊處製作；財團法人民間司法改革基金會備份。
